【裁判字號】    99,易,2069
【裁判日期】    990831
【裁判案由】    毒品危害防制條例
【裁判全文】
臺灣板橋地方法院刑事判決              99年度易字第2069號
公  訴  人  臺灣板橋地方法院檢察署檢察官
被      告  林伯璋
上列被告因違反毒品危害防制條例案件，經檢察官提起公訴（99
年度毒偵字第4991號），被告於審判程序進行中為有罪陳述，經
告知簡式審判程序之旨，並聽取當事人之意見後，經本院合議庭
裁定由受命法官獨任進行簡式審判程序，判決如下：
    主  文
甲○○施用第二級毒品，累犯，處有期徒刑捌月。扣案如附表編
號一所示之甲基安非他命壹袋（含袋）沒收銷燬；扣案如同表編
號四至八所示之物品，均沒收之。
    事  實
一、甲○○前因犯下列施用毒品等罪，除經執行(一)所示之觀察勒
    戒外，下列(二)至(九)、(十一)至(十三)、(十五)所示之罪之有期徒刑，均經
    判決確定，下列(二)至(五)、(十一)至(十二)所示之罪之有期徒刑，於本
    案犯行前，並已執行完畢（於本案構成累犯之前科）：
  (一)前因於民國93年間查獲施用第二級毒品案件，經臺灣臺北地
    方法院於93年9 月8 日以93年度毒聲字第670 號刑事裁定送
    勒戒處所施以觀察勒戒後，因認無繼續施用毒品之傾向，於
    93年12月21日執行完畢釋放出所，並經臺灣臺北地方法院檢
    察署檢察官於同年月23日以該署93年度毒偵字第1478號檢察
    官不起訴處分書為不起訴處分確定（初犯）。
  (二)復因於94年5 月14日犯妨害風化罪，經臺灣臺北地方法院以
    該院96年度訴緝字第85號刑事判決判處有期徒刑五月，並依
    法減為有期徒刑二月，如易科罰金，以銀元三百元折算一日
    ，於96年9 月26日確定，於96年11月13日易科罰金執行完畢
    （於本案構成累犯之前科）。
  (三)又因於96年11月19日犯施用第二級毒品罪，經臺灣臺北地方
    法院以該院97年度易字第705 號刑事判決判處有期徒刑四月
    ，如易科罰金，以新臺幣一千元折算一日，於97年10月27日
    確定，於97年12月5 日易科罰金執行完畢（二犯，初犯觀察
    勒戒後，五年內再犯；於本案構成累犯之前科）。
  (四)再因於97年3 月26日犯行使變造私文書罪，經臺灣臺北地方
    法院以該院97年度訴字第1233號刑事判決判處有期徒刑四月
    ，如易科罰金，以新臺幣一千元折算一日，於97年10月27日
    確定，於97年12月15日易科罰金執行完畢（於本案構成累犯
    之前科）。
  (五)更因於97年4 月13日犯施用第二級毒品罪，經本院以97年度
    易字第2731號刑事判決判處有期徒刑四月，如易科罰金，以
    新臺幣一千元折算一日，於97年12月9 日確定，於98年3 月
    12日易科罰金執行完畢（三犯；於本案構成累犯之前科）。
  (六)另因於97年4 月18日犯施用第二級毒品罪，經本院以97年度
    簡字第6597號刑事簡易判決判處有期徒刑六月，如易科罰金
    ，以新臺幣一千元折算一日，於98年2 月5 日確定，並於98
    年3 月12日繳清易科罰金（四犯）。
  (七)又再因於97年8 月9 日犯施用第二級毒品罪，經本院以97年
    度易字第3828號刑事判決判處有期徒刑四月，如易科罰金，
    以新臺幣一千元折算壹日，於98年4 月6 日確定，並於98年
    5 月6 日繳清易科罰金（五犯）。
  (八)復再因於97年12月10日凌晨4 時許、98年1 月18日晚間10時
    許，各為警採尿時起回溯五天內之某時，分別犯施用第二級
    毒品罪，經臺北地方法院以該院98年度易字第1378號刑事判
    決分別判處有期徒刑六月，並定其應執行刑為有期徒刑九月
    ，經撤回上訴後，於98年7 月29日確定（六、七犯）。
  (九)更再因於98年2 月5 日犯施用第二級毒品罪，經本院以98年
    易字第784 號刑事判決判處有期徒刑六月，如易科罰金，以
    新臺幣一千元折算一日，於98年6 月2 日確定，於98年7 月
    15日繳清易科罰金（八犯）。
  (十)上開(六)至(十)所示之罪之刑，嗣再經臺灣臺北地方法院於98年
    10月5 日以該院98年度聲字第2127號刑事裁定定其應執行刑
    為有期徒刑二年，如易科罰金，以新臺幣一千元折算一日，
    於99年6 月17日易科罰金執行完畢（於本案不構成累犯之前
    科）。
  (十一)又因於98年3 月7 日犯施用第二級毒品罪，經本院於98年7
    月17日以該院98年度易字第1302號刑事判決判處有期徒刑六
    月，如易科罰金，以新臺幣一千元折算一日，於98年8 月12
    日確定（九犯）。
  (十二)再因於98年3 月18日為警採尿時起回溯五天之某時，犯施用
    第二級毒品罪，經臺灣臺北地方法院以98年度易字第1188
    號刑事判決判處有期徒刑五月，如易科罰金，以新臺幣一千
    元折算一日，98年8 月3 日確定，並於98年10月14日繳清易
    科罰金（十犯）。
  (十三)更因於98年6 月17日犯行使偽造私文書罪，經本院以98年度
    簡字第7712號刑事簡易判決判處有期徒刑四月，如易科罰金
    以新臺幣一千元折算一日，於98年10月29日確定。
  (十四)上開(十一)至(十二)所示之罪，經本院98年度聲字第5910號刑事裁定
    ，定應執行有期徒刑一年一月，如易科罰金，以新臺幣一千
    元折算一日，於99年1 月26日易科罰金執行完畢（於本罪均
    構成累犯之前科）。
  (十五)另因於99年4 月14日犯施用第二級毒品罪，經本院以99年簡
    字第5445號刑事簡易判決判處有期徒刑六月，如易科罰金以
    新臺幣一千元折算一日，於99年7 月23日確定（十一犯，初犯
    經觀察勒戒後，五年內已再犯，於該五年後再犯）。
二、甲○○明知甲基安非他命，係經毒品危害防制條例列為第二
    級毒品，不得持以施用，惟仍不能戒除施用毒品之惡習，竟
    基於施用第二級毒品甲基安非他命之犯意，於99年5 月12日
    下午3 時30分許，在位於臺北縣新莊市○○路46巷2 號三樓
    301 室內，自附表編號一所示之該袋甲基安非他命毒品取出
    供一次之施用量，而施用第二級毒品甲基安非他命一次（十二
    犯）。嗣於同日傍晚6 時15分許，因涉犯妨害風化案件，經
    警在臺北縣新店市○○路121 號之碧潭飯店旁逮捕，並由警
    當場扣得其附表所示之各該毒品及供其施用甲基安非他命所
    用之物，而其於查獲同日，經警所採集之尿液送驗結果，係
    呈甲基安非他命陽性反應，始查知上情。
三、案經臺北縣政府警察局新店分局報告臺灣臺北地方法院檢察
    署呈請臺灣高等法院檢察署檢察長令轉臺灣板橋地方法院檢
    察署檢察官偵查起訴。
    理  由
一、本案被告甲○○所犯係死刑、無期徒刑或最輕本刑為三年以
    上有期徒刑以外之罪，於本院審判程序進行中，被告先就被
    訴事實為有罪之陳述，經本院告知簡式審判程序之旨，並聽
    取公訴人、被告之意見後，由本院合議庭依刑事訴訟法第27
    3 條之1 第1 項規定，裁定由受命法官獨任進行簡式審判程
    序。
二、被告甲○○就其於事實欄二所示時地，施用第二級毒品甲基
    安非他命之事實，於警詢、偵訊及審理中均坦承不諱，且被
    告於上開時間經警採集之尿液，經送台灣檢驗科技股份有限
    公司以酵素免疫分析法為初步檢驗，並以氣相層析質譜儀法
    為確認檢驗後，均呈甲基安非他命類陽性反應，有臺北縣政
    府警察局新店分局偵辦毒品危害防制條例案被移送者姓名及
    代碼對照表、臺灣檢驗科技股份有限公司濫用藥物檢驗報告
    （編號：UL/2010/50508 號）等各一份在卷可查。查以，酵
    素免疫分析法屬免疫學分析原理，當其他藥物化學結構相近
    才可能引起偽陽氣相層析質譜儀法則係目前確認藥物篩檢結
    果時最常採用之確認方法，在良好的操作條件下，以氣相層
    析質譜儀作藥物及其代謝物之定性及定量分析，幾乎不會有
    偽陽性反應產生，行政院衛生署管制藥品管理局92年6 月20
    日管檢字第0920004713號函函述甚明，是本件上開檢驗報告
    結果，應屬精確而堪採信。次查，按施用甲基安非他命後，
    經由代謝會產生安非他命，而施用安非他命經由代謝則不會
    再產生甲基安非他命，此有財團法人私立高雄醫學大學附設
    中和紀念醫院93年11月29日高醫附秘字第0930003384號函及
    附件可參，且依據英國藥協會所編纂之Clarke's Isolation
    and Identification of Drugs 一書之記載，人體施用安非
    他命後，主要代謝物有未改變型態之安非他命，而無甲基安
    非他命，然人體施用甲基安非他命後，主要代謝物有未改變
    型態之甲基安非他命及安非他命，此亦有法務部調查局93年
    5 月4 日調科壹字第09362413980 號函述可稽；此外，毒品
    施用後於尿液中可檢出之時間，受施用劑量及施用頻率、施
    用方式、飲水量之多寡、個人體質及其代謝情況等因素影響
    ，因個案而異，於服用甲基安非他命後，一般可檢出之時間
    為一至五天，行政院衛生署管制藥品管理局92年12月2 日管
    檢字第0920009990號函可供參照。依上開事證，被告確有於
    上開經警採尿往前回溯一至五天內之某時，施用第二級毒品
    甲基安非他命之犯行，應堪認定。
三、按毒品危害防制條例於92年7 月9 日修正公布，自93年1 月
    9 日施行，其中第20條、第23條將施用毒品之刑事處遇程序
    ，區分為「初犯」及「五年內再犯」、「五年後再犯」。依
    其立法理由之說明：「初犯」，經觀察、勒戒或強制戒治後
    ，應為不起訴處分或不付審理之裁定；經觀察、勒戒或強制
    戒治執行完畢釋放後，「五年內再犯」者，因其再犯率甚高
    ，原實施之觀察、勒戒及強制戒治既已無法收其實效，爰依
    法追訴或裁定交付審理。至於經觀察、勒戒或強制戒治執行
    完畢釋放後，「五年後再犯」者，前所實施之觀察、勒戒或
    強制戒治已足以遮斷其施用毒品之毒癮，為期自新及協助其
    斷除毒癮，仍適用「初犯」規定，先經觀察、勒戒或強制戒
    治之程序。從而依修正後之規定，僅限於「初犯」及「五年
    後再犯」二種情形，始應先經觀察、勒戒或強制戒治程序。
    倘被告於五年內已再犯，經依法追訴處罰，縱其第三次（或
    第三次以上）再度施用毒品之時間，在初犯經觀察、勒戒或
    強制戒治執行完畢釋放五年以後，已不合於「五年後再犯」
    之規定，且因已於「五年內再犯」，顯見其再犯率甚高，原
    實施觀察、勒戒或強制戒治，已無法收其實效，即應依該條
    例第10條處罰（最高法院95年度第7 次、97年度第5 次刑事
    庭會議決議要旨參照）。查以，被告前經事實欄一、(一)所示
    之觀察勒戒執行完畢後（初犯），隨即於該觀察勒戒執行完
    畢後之五年內，再犯事實欄一、(四)至(九)、(十一)至(十三)所示之施用
    毒品犯行等情，有各該裁定、判決及臺灣高等法院被告前案
    紀錄表各一份在卷可稽，被告於初犯經觀察勒戒執行完畢釋
    放五年內即為再犯，依上開說明，該二犯至本案十二，皆非現
    行毒品危害防制條例第23條第2 項規定之「五年後再犯」之
    類型，應依法訴追處罰。綜上所述，本案事證明確，被告犯
    行洵堪認定，應予依法論科。
四、按甲基安非他命係分屬毒品危害防制條例第2 條第2 項第2
    款規定之第二級毒品，被告於事實欄二所示之時地，施用甲
    基安非他命之行為，核其所為，係犯毒品危害防制條例第10
    條第2 項之施用第二級毒品罪。又被告為施用上開毒品而持
    有附表編號一所示之該包純質淨重未逾二十公克之第二級毒
    品之低度行為，應為施用之高度行為所吸收，不另論罪。被
    告有如事實欄一所示之犯罪科刑暨執行紀錄，有臺灣高等法
    院被告前案紀錄表在卷可稽，其於有期徒刑之執行完畢後，
    五年以內故意再犯有期徒刑以上之本罪，為累犯，應依刑法
    第47條第1 項規定加重其刑。爰審酌被告前已因施用毒品犯
    行，除經觀察勒戒外，並經偵審程序判決有罪且已曾入監執
    行，本應知所惕勵，竟仍再為本案施用毒品之犯行，顯見其
    意志不堅，缺乏戒毒意志，除戕害自己身心健康外，並易導
    致社會危險，斟酌其智識程度、犯罪動機、目的、犯後態度
    、前次施用毒品犯行所處刑度，以及公訴人請求量處有期徒
    刑八月等一切情狀，茲量處如主文所示之刑，以示懲儆。
五、扣案如附表編號一所示之白色透明結晶塊一袋，經交通部民
    用航空局醫務中心之檢驗結果，檢出含有第二級毒品甲基安
    非他命之成分，有同表欄所示之毒品鑑定書在卷可稽，而包
    裝該毒品用之包裝袋，因係包裝該毒品所用與該毒品難以析
    離，是應認屬查獲之毒品（臺灣高等法院暨所屬法院96年法
    律座談會刑事類提案第18號研討結果參照），應依毒品危害
    防制條例第18條第1 項前段規定沒收銷燬之。又扣案如附表
    編號四至八所示之各該物品，查係被告所有供其施用本案第
    二級毒品所用之物，業據被告於警詢及偵查中陳述明確，自
    應依刑法第38條第1 項第2 款規定沒收。至於，扣案如附表
    編號二、三所示之第三級毒品，查與本案被告施用第二級毒
    品之犯行無涉，依主刑與從刑不可分原則，自難就該第三級
    毒品於本判決為沒收之諭知，應由檢察官另行聲請沒收，附
    此敘明。
據上論斷，應依刑事訴訟法第273 條之1 第1 項、第299 條第1
項前段，毒品危害防制條例第10條第2 項、第18條第1 項前段，
刑法第11條、第47條第1 項、第38條第1 項第2 款，判決如主文
。
本案經檢察官陳怡親到庭執行職務。
中    華    民    國    99    年    8    月    31    日
                  刑事第一庭  法  官   陳世旻
┌──────────────────────────────────────────────┐
│附表：被告於事實欄二所示之遭查獲時之扣案物品                                                │
├──┬─────────────┬───┬─────────────────────────┤
│編號│名稱                      │數量  │鑑定文號暨鑑定結果                                │
├──┼─────────────┼───┼─────────────────────────┤
│ 一 │(一)名稱：                  │一袋  │(一)鑑定文號：                                      │
│    │  第二級毒品甲基安非他命。│      │  交通部民用航空局醫務中心99年06月01日航藥鑑字第09│
│    │(二)外觀：                  │      │  93534 號毒品鑑定書。                            │
│    │  白色透明結晶塊一袋。    │      │(二)鑑定結果：                                      │
│    │                          │      │  白色透明結晶塊1 袋。實稱毛重8.8510公克（含1 袋2 │
│    │                          │      │  標籤），淨重7.8710公克，取樣0.0002公克，餘重7.87│
│    │                          │      │  08公克，檢出Methamphetamine 成分。              │
├──┼─────────────┼───┼─────────────────────────┤
│ 二 │(一)名稱：                  │一袋  │(一)鑑定文號：                                      │
│    │  第三級毒品愷他命。      │      │  交通部民用航空局醫務中心99年06月01日航藥鑑字第  │
│    │(二)外觀：                  │      │  0000000 號毒品鑑定書。                          │
│    │  白色細結晶1 袋。        │      │(二)鑑定結果：                                      │
│    │                          │      │  白色細結晶1 袋。實稱毛重3.9920公克（含1 袋3 標籤│
│    │                          │      │  ），淨重3.6920公克，取樣0.0005公克，餘重3.6915公│
│    │                          │      │  克，檢出Ketamine成分。                          │
├──┼─────────────┼───┼─────────────────────────┤
│ 三 │(一)名稱：                  │一袋  │(一)鑑定文號：                                      │
│    │  第三級毒品氟硝西泮。    │      │  交通部民用航空局醫務中心99年06月01日航藥鑑字第09│
│    │(二)外觀：                  │      │  93533 號毒品鑑定書。                            │
│    │  白色粉末1 袋。          │      │(二)鑑定結果：                                      │
│    │                          │      │  白色粉末1 袋。實稱毛重1.1770公克（含1 袋3 標籤）│
│    │                          │      │  ，淨重0.8770公克，取樣0.0503公克，餘重0.8267 公 │
│    │                          │      │  克，檢出Flunitrazepam 成分。                    │
├──┼─────────────┼───┼─────────────────────────┤
│ 四 │吸食器                    │一組  │無。                                              │
├──┼─────────────┼───┼─────────────────────────┤
│ 五 │已使用之玻璃球            │三個  │無。                                              │
├──┼─────────────┼───┼─────────────────────────┤
│ 六 │未使用之玻璃球            │九個  │無。                                              │
├──┼─────────────┼───┼─────────────────────────┤
│ 七 │鏟管                      │二支  │無。                                              │
├──┼─────────────┼───┼─────────────────────────┤
│ 八 │電子磅秤                  │一台  │無。                                              │
└──┴─────────────┴───┴─────────────────────────┘
上列正本證明與原本無異。
如不服本判決，應於判決送達後10日內敘明上訴理由，向本院提
出上訴狀 (應附繕本) ，上訴於臺灣高等法院。其未敘述上訴理
由者，應於上訴期間屆滿後20日內向本院補提理由書「切勿逕送
上級法院」。
                              書記官  梁福建
中    華    民    國    99    年    9     月     1    日
附錄：本案論罪科刑法條
毒品危害防制條例 (民國98年05月20日修正)
第10條
施用第一級毒品者，處六月以上五年以下有期徒刑。
施用第二級毒品者，處三年以下有期徒刑。

司法院資訊處製作；財團法人民間司法改革基金會備份。
